【裁判字號】    97,抗,1211
【裁判日期】    970731
【裁判案由】    假扣押
【裁判全文】
臺灣高等法院民事裁定                  97年度抗字第1211號
抗  告  人  乙○○
代  理  人  卓忠三律師
相  對  人  甲○○
上列當事人間假扣押事件，抗告人對於中華民國97年6月20日臺
灣臺北地方法院97年度裁全字第4313號所為裁定提起抗告，本院
裁定如下：
    主  文
原裁定廢棄。
抗告人以新臺幣陸拾伍萬元為相對人供擔保後，得對相對人之財
產在新臺幣參佰萬元之範圍內為假扣押。
相對人如為抗告人供擔保金新臺幣參佰萬元時，得免為或撤銷假
扣押。
聲請及抗告訴訟費用由相對人負擔。
    理  由
一、聲請及抗告意旨略以：相對人於民國96年12月間，向抗告人
    借款新台幣（下同）300萬元，抗告人並依其指示將300萬元
    匯至相對人設於玉山商業銀行股份有限公司（下稱玉山銀行
    ）敦南分行之帳戶。嗣抗告人屢向相對人請求返還，均無下
    文。頃聞相對人委託永慶房屋仲介股份有限公司（下稱永慶
    房屋）代為仲介出賣財產，恐日後有不能強制執行之虞，為
    此依民事訴訟法第522條、523條規定，並願供擔保以補釋明
    之不足，聲請就相對人之財產予以假扣押，但遭原法院駁回
    ，為此提起抗告等語。
二、原裁定以：抗告人僅提出匯款委託書、存款取款憑條影本各
    一紙，以釋明所主張之請求為真實，然卷內未見可資證明有
    日後不能強制執行或甚難執行之情事之證據，並無法釋明假
    扣押之原因，應認無假扣押之必要，爰駁回其假扣押之聲請
    等語。
三、按債權人就金錢請求或得易為金錢請求之請求，欲保全強制
    執行，得聲請假扣押。而請求及假扣押之原因，應釋明之。
    民事訴訟法第522條第1項、第526條第1項分別定有明文。又
    所謂假扣押之原因，依同法第523條第1項規定，係指日後有
    不能強制執行或甚難執行之虞或應在外國為強制執行之情形
    ，如債務人浪費財產，增加負擔，或就其財產為不利益之處
    分，將成為無資力之狀態，或將移住遠地、逃匿無蹤、隱匿
    財產等是（最高法院19年抗字第232號判例參照）。查抗告
    人就其主張之300萬元債權，業經匯款委託書（代傳票）、
    存摺類存款取款憑條（代傳票）為證，堪認其就請求已為釋
    明。另抗告人就其主張相對人委請永慶房屋代為仲介出售財
    產乙節，亦提出自永慶房仲網下載列印之出售房屋介紹及永
    慶房屋不動產說明書、標的物現況說明書及土地、建物登記
    謄本等件為佐，觀諸不動產說明書及標的物現況說明書所載
    房地所有權人及委託均為相對人，足見抗告人對其日後有甚
    難執行之虞亦已提供相當之釋明。是其聲請已符民事訴訟法
    第526條第1項規定。
四、次按法院定擔保金額而為准許假扣押之裁定者，該項擔保係
    備供債務人因假扣押所受損害之賠償（最高法院63年台抗字
    第142號判例參照），故擔保數額應依假扣押後，債務人不
    能利用或處分假扣押標的物所受之損害額，非逕以假扣押之
    債權總額為依據。查抗告人所欲保全之債權計為300萬元，
    再依司法院所公布之各級法院辦案期限實施要點第2點，民
    事第一審審判案件期間為1年4個月、第二審為2年，第三審
    為1年，以此推估兩造進行本案訴訟之審判期間約為4年4個
    月。是相對人於本案4年4個月訴訟期間因不能利用或處分標
    的物所受損害額約為65萬元｛0000000×5%×（4＋1/3）≒
    650000，元以下四捨五入｝，並以此數額作為抗告人應提供
    之擔保金額。
五、從而，抗告人聲請假扣押，洵屬有據，應予准許。原裁定以
    抗告人未為釋明駁回其聲請，容有未洽，抗告意旨指摘原裁
    定不當，為有理由，爰將原裁定廢棄，並酌定抗告人以65萬
    元供擔保後，得就相對人之財產於300萬元之範圍內為假扣
    押；相對人如為抗告人供擔保金300萬元時，得免為或撤銷
    假扣押。
六、據上論結，本件抗告為有理由，依民事訴訟法第492條、第
    526條第2項、第527條、第95條、第78條，裁定如主文。
中    華    民    國    97    年    7     月    31    日
                    民事第一庭
                        審判長法  官   張耀彩
                              法  官   林金吾
                              法  官   盧彥如
正本係照原本作成。
本裁定除以適用法規顯有錯誤為理由，並經本院許可外，不得再
抗告。如提起再抗告，應於收受後10日內委任律師為訴訟代理人
向本院提出再抗告狀。並繳納再抗告費新台幣１千元。
中    華    民    國    97    年    8     月    1     日
                              書記官   鄭兆璋


司法院資訊處製作；財團法人民間司法改革基金會備份。
